臺灣臺南地方法院刑事判決　　　　　　　　　　　　　　九十年度自字第三九一號
　　自　訴　人　丙○○
　　被　　　告　甲○○
　　　　　　　　乙○○○
右列被告因詐欺案件，經自訴人提起自訴，本院判決如左：
    主  文
甲○○、乙○○○共同連續意圖為自己不法之所有，以詐術使人將本人之物交付，各
處有期徒刑拾月。
    事  實
一、甲○○、乙○○○係夫妻，明知其自民國八十八年間起，經濟情況逐漸轉壞陷於
    週轉困難，猶予穩瞞，竟共同基於意圖為自己不法所有之概括犯意，於民國八十
    八年二月十日起（以下簡稱Ａ會）、八十八年四月二日起（以下簡稱Ｂ會），由
    甲○○擔任會首，乙○○○負責收取互助會會款，分別召集每月每會新台幣（下
    同）五萬元、三萬元互助會，均採內標固定標金制，（即五萬元之活會會員需月
    繳四萬五千元，死會會員月繳五萬元，而三萬元之活會會會員需月繳二萬七千元
    ，死會會員月繳三萬元），並分別至八十九年五月十日、八十九年六月二日、共
    計Ａ會會員十六會、Ｂ會會員一十五會之民間互助會二會，並約定會員欲標取會
    金者可事先以電話或口頭向甲○○、乙○○○告知，再由甲○○、乙○○○居間
    協調，並不需要書寫標單，而甲○○、乙○○○因本身週轉不靈，急需金錢維持
    ，遂利用大部分互助會會員彼此不認識及身為會首可以排定標取互助會順序之機
    會，連續多次向欲標會之上開二會互助會會員謊稱當期已有人標走互助會，而實
    際上並無任何人標走上開互助會之情形，導致上開互助會會員丙○○等人均陷於
    錯誤，而如期分別交付互助會款予甲○○、乙○○○，而甲○○、乙○○○並以
    此一方式連續於Ａ會互助會中扣除會首部分詐取十五會之會款共計六十七萬五千
    元，而於Ｂ會互助會中扣除會首部分詐取十四會之會款共計三十七萬八千元，款
    共計六十四萬，合計詐取一千五百一十萬元，嗣於八十九年四月份甲○○、乙○○○收取上開互助會之標金後，即無故停標，經互助會會員間相互查詢丙○○等
    人始知受騙。
二、案經自訴人丙○○提起自訴。
    理  由
一、訊之被告甲○○、乙○○○固坦承於右揭時地，分別召集每月每會新台幣五萬元
    、三萬元互助會二會，均採內標固定標金制，惟均矢口否認有詐欺取財之犯行，
    被告甲○○辯稱：我沒有詐騙自訴人丙○○的意思，是他同意我先標去用的云云
    ，被告乙○○○辯稱：我們與自訴人是鄰居，自訴人向我說如果有困難，可以先
    拿去用云云，惟查：右揭事實，業據自訴人丙○○於本院審理時到庭指述明確，
    又被告甲○○於本院審理時供稱：從七十三年開始投資買賣土地，共買了十幾筆
    ，因土地價格持續滑落，一筆亦沒有賣出去，而越陷越深，投資買賣土地大部分
    資金是向銀行借貸，另一部分是拿標會的錢購買的等語，被告乙○○○於本院審
    理時供稱：自八十八年起，大兒子每月要繳四萬六千元會款，二兒子每月要繳三
    萬元會款，另外繳六萬四千元中央信託局貸款，三兒子每月要負擔三萬六千元，
    即每月光要負擔三位兒子會款等十多萬元，經濟情況逐漸轉壞而陷於週轉困難，
    猶予穩瞞，自是以會養會，終至停標，謂無詐欺取財之犯行，顯係卸責之詞，自
    不足採，此外並有會單影本二份附卷可參，本件被告等事證明確，其等有詐欺犯
    行堪予認定。
二、核被告甲○○、乙○○○所為，均係犯刑法第三百三十九第一項之詐欺取財罪。
    被告等就本件詐欺取財之犯行，有犯意之聯絡及行為之分擔，均為共同正犯。又
    被告等同一次之詐欺行為，同時向多數會員詐取會款，其係以一行為觸犯數個相
    同之詐欺罪名，為同種想像競合犯，依刑法第五十五條之規定，應從一重詐欺取
    財罪處斷。其等先後多次詐欺取財犯行，時間緊接，犯罪構成要件相同，顯均係
    基於概括之犯意反覆為之，為連續犯，依刑法第五十六條之規定，以一罪論並加
    重其刑。爰審酌被告等犯罪之動機、目的、手段、素行、犯罪後態度、及所生損
    害，及於本院審理期間僅以非常小額金額意思意思賠償自訴人等一切情狀，分別
    量處如主文所示之刑，以資懲儆。
據上論斷，依刑事訴訟法第三百四十三條、第二百九十九條第一項前段，刑法第二十
八條、五十六條、第三百三十九條第一項、第五十五條，罰金罰鍰提高標準條例第一
條前段，判決如主文。
中      華      民      國      九十一      年      三    月    十二    日
                                  臺灣臺南地方法院刑事第五庭
                                          法  官  陳  忠  鎣
右正本證明與原本無異。
如不服本判決，應於判決送達後十日內，向本院提出上訴狀。（應附繕本）
                                          書記官  吳  信  助
中      華      民      國      九十一      年      三    月    十三    日
附錄本案論罪科刑法條全文：
中華民國刑法第三百三十九條(普通詐欺罪)
意圖為自己或第三人不法之所有，以詐術使人將本人或第三人之物交付者，處五年以
下有期徒刑、拘役或科或併科一千元以下罰金。
以前項方法得財產上不法之利益或使第三人得之者，亦同。
前二項之未遂犯罰之。
